【裁判字號】    98,交聲,2587
【裁判日期】    981008
【裁判案由】    聲明異議
【裁判全文】
臺灣高雄地方法院交通事件裁定        98年度交聲字第2587號
原處分機關  交通部公路總局高雄區監理所
異  議  人
即受處分人  甲○○
上列異議人因違反道路交通管理處罰條例案件，對於交通部公路
總局高雄區監理所中華民國98年9 月1 日所為之處分（原處分案
號：高監自裁字第裁80－N00000000 號），聲明異議，本院裁定
如下：
    主  文
原處分撤銷。
甲○○汽車駕駛人，駕駛汽車經測試檢定酒精濃度超過規定標準
，處罰鍰新臺幣壹萬玖仟伍佰元整，應吊扣駕駛執照拾貳個月，
並接受道路交通安全講習。
    理  由
一、原處分意旨略以：異議人即受處分人甲○○（下稱異議人）
    於民國97年1 月21日22時24分許，駕駛車號YD－6573號自用
    一般小貨車，行經高雄縣仁武鄉○○○路與京富路口時，為
    警臨檢盤查，並測得其呼氣酒精濃度達每公升0.88毫克，超
    過法定標準值（0.25毫克），爰依道路交通管理處罰條例第
    35條第1 項第1 款之規定，裁處其罰鍰新臺幣（下同）4 萬
    9,500 元，吊扣駕駛執照1 年及應參加道路交通安全講習等
    語。
二、聲明異議意旨係以：異議人於97年1 月21日酒後駕車之違規
    行為，業經臺灣高雄地方法院檢察署檢察官為緩起訴處分，
    並已繳納3 萬元，及完成2.5 小時義務勞務，後因病致無法
    完成緩起訴處分書所命之40小時義務勞務，盼能免除罰鍰，
    為此聲明異議等語。
三、按汽車駕駛人，駕駛汽車經測試檢定酒精濃度超過規定標準
    者，處1 萬5 千元以上6 萬元以下罰鍰，並當場移置保管該
    汽車及吊扣其駕駛執照1 年；又汽車駕駛人，有第35條第1
    項規定之情形，應接受道路交通安全講習，道路交通管理處
    罰條例第35條第1 項第1 款、第24條第1 項第2 款分別定有
    明文。次按一行為同時觸犯刑事法律及違反行政法上義務規
    定者，依刑事法律處罰之。但其行為應處以其他種類行政罰
    或得沒入之物而未經法院宣告沒收者，亦得裁處之。前項行
    為如經不起訴處分或為無罪、免訴、不受理、不付審理之裁
    判確定者，得依違反行政法上義務規定裁處之，行政罰法第
    26條亦定有明文，已揭同一行為不受行政及刑事之雙重處罰
    即「一事不二罰」之原則。而道路交通管理處罰條例第35條
    第1 項第1 款規定，係針對行為人違反行政法上義務規定之
    行政罰，且該條例關於一行為同時觸犯刑事法律及違反行政
    法上義務規定者，並無特別規定，倘汽車駕駛人以單一酒後
    駕車行為，經測試酒精濃度超過規定標準，而同時涉有刑法
    第185 條之3 公共危險罪嫌時，道路交通管理處罰機關除有
    行政罰法第26條第1 項但書得處以其他種類行政罰者之情形
    ，方得裁處其他種類行政罰外，關於罰鍰部分，即應依行政
    罰法第26條及道路交通管理處罰條例第10條規定移送該管地
    方法院檢察署處理。且該酒後駕車之行為，除移送後有行政
    罰法第26條第2 項所定經「不起訴處分」或為「無罪」、「
    免訴」、「不受理」、「不付審理」之裁判確定等情形，得
    再依違反行政法上義務規定裁處之外，不得逕依道路交通管
    理處罰條例第35條第1 項第1 款規定裁處行為人罰鍰之行政
    罰，以符一事不二罰之原則。至於罰鍰以外之其他種類行政
    罰，例如吊扣駕駛執照、施以道路安全講習等處分，因兼具
    維護公共秩序之作用，為達行政目的，依行政罰法第26條第
    1 項但書之規定，行政機關自仍得予裁處。
四、經查：
（一）本件異議人於上開時、地酒後駕車為警查獲，經臺灣高雄
      地方法院檢察署檢察官於97年2 月22日以97年度偵字第
      4211號為緩起訴處分，緩起訴期間為1 年，並命異議人於
      緩起訴處分作成後第2 及第4 個月前，分別向財團法人臺
      灣更生保護會高雄分會繳納1 萬元、2 萬元，並應於緩起
      訴處分期間屆滿前2 個月，向指定之團體或社區提供40小
      時之義務勞務，異議人已分別於97年4 月11日、97年5 月
      26日如數繳納，緩起訴期間亦於98年3 月24日屆滿，異議
      人雖無法依條件提供40小時義務勞務，然檢察官並未撤銷
      緩起訴等情，有高雄縣政府警察局高警交字第N00000000
      號舉發違反道路交通管理事件通知單、上開違反道路交通
      管理事件裁決書、97年度偵字第4211號緩起訴處分書、第
      一商業銀行存款存根聯2 紙及臺灣高等法院被告前案紀錄
      表各1 份在卷可憑，且為異議人所自承，應堪認定。
（二）行政罰法第26條固明定一事不二罰，依其立法理由觀之，
      「一行為同時觸犯刑事法律及違反行政法上義務規定時，
      由於刑罰與行政罰同屬對不法行為之制裁，而刑罰之懲罰
      作用較強，故依刑事法律處罰，即足資警惕時，實無為一
      事二罰再處行政罰之必要。且刑事法律處罰，由法院依法
      定程序為之，較符合正當法律程序，應予優先適用。但罰
      鍰以外之沒入或其他種類行政罰，因兼具維護公共秩序之
      作用，為達行政目的，行政機關仍得併與裁處。」故刑罰
      與行政罰，其處罰行為人違法行為之目的相同。若依刑事
      法律處罰，已足資警惕行為人時，實無為一事二罰再處行
      政罰之必要。又刑事訴訟法第253 條之2 規定，命被告為
      金錢給付、勞務給付及處遇措施的部分，應得被告之同意
      （因涉及被告之人身自由及財產的拘束，且產生未經裁判
      即終局處理案件之實質效果，自應考慮被告之意願）。上
      開金錢給付、勞務提供雖均不屬「刑罰」性質，但實質上
      均係對行為人的制裁，並且也造成行為人財產、自由、尊
      嚴等權利不利的影響。本件異議人以一酒後駕車之行為，
      同時觸犯刑事法律及違反行政法上義務，經檢察官依刑事
      法律為緩起訴處分，異議人並依據該緩起訴處分向財團法
      人臺灣更生保護會高雄分會繳納捐款3 萬元，足以產生實
      質刑法之效果，即無由再依違反行政法上義務之規定處罰
      之。惟依94年12月28日修正公布，並自95年7 月1 日施行
      之道路交通管理處罰條例第35條第8 項規定：「……前項
      （指有酒精濃度超過規定標準而駕駛車輛等情形）汽車駕
      駛人，經裁判確定處以罰金低於本條例第92條第3 項所訂
      最低罰鍰基準規定者，應依本條例裁決繳納不足最低罰鍰
      之部分。」，而依其性質道路交通管理處罰條例第35條第
      8 項應為行政罰法第26條第1 項之特別規定，是本件異議
      人既已支付3 萬元之緩起訴處分金，參照上開法文規定，
      異議人即須補繳該等不足部分之罰鍰即1 萬9,500 元（即
      49,500－30,000＝19,500），始為適法。
五、綜上所述，異議人因酒後駕車部分，既經臺灣高雄地方法院
    檢察署檢察官為緩起訴處分確定，並命異議人繳納3 萬元，
    依行政罰法第26條第1 項前段規定，此部分即無再依道路交
    通管理處罰條例第35條第1 項第1 款裁處行政罰鍰之餘地，
    而應予以扣除，而義務勞務部分，因未履行完畢，故不予認
    定有產生實質刑法效果。原處分機關未考量上情，仍科處異
    議人罰鍰4 萬9,500 元，即有違誤，異議人就此部分聲明異
    議，為有理由；至原處分機關其他裁處部分，係屬其他種類
    之行政裁罰，於法並無不合，且異議人並未就此提出異議，
    惟因本件酒後駕車只有一個交通違規行為，而且有關其處罰
    效果之罰鍰、吊扣駕駛執照與應參加道路交通安全講習等與
    該交通違規行為是否存在均無從分離，從而，應由本院將原
    處分予以撤銷，另為如主文第2 項所示之諭知。
六、依道路交通管理處罰條例第87條第2 項、第35條第1 項第1
    款、第24條第1 項第2 款，道路交通案件處理辦法第20條前
    段，裁定如主文。
中    華    民    國    98    年    10    月    8     日
                  交通法庭      法  官  王靖茹
以上正本，係照原本作成，證明與原本無異。
如不服本裁定應於送達後5日內向本院提出抗告狀。
中    華    民    國    98    年    10    月    8     日
                                書記官  陳鈺甯


司法院資訊處製作；財團法人民間司法改革基金會備份。
